【裁判字號】    95,交聲,778
【裁判日期】    951030
【裁判案由】    聲明異議
【裁判全文】
臺灣臺中地方法院交通事件裁定         95年度交聲字第778號
原處分機關  交通部公路總局臺中區監理所臺中市監理站
異議人即
受處分人    乙○○
上列受處分人因違反道路交通管理處罰條例案件，對於交通部公
路總局臺中區監理所臺中市監理站九十五年八月三十日所為之裁
決（原處分案號：裁監稽違字第裁六一－ＧＣ0000000號
裁決書），聲明異議，本院裁定如下：
    主  文
原處分撤銷。
乙○○汽車駕駛人，在公共汽車招呼站十公尺內臨時停車，處罰
鍰新臺幣陸佰元。
    理  由
一、原處分機關略以：受處分人乙○○於民國九十五年三月二日
    下午四時五十分許，駕駛車牌號碼三二二－ＭＧ號營業用小
    客車，在臺中市○○路○段一百六十一號（中友百貨公司Ｂ
    棟）前，因「計程車停車上客不遵守主管機關之規定」之違
    規，本遭臺中市警察局第二分局育才派出所員警以違反道路
    交通管理處罰條例第三十八條第一項規定「於交通頻繁處所
    ，違規攬客，妨害交通秩序」之違規，當場掣開違反道路交
    通管理事件通知單（單號：ＧＣ0000000號），受處
    分人於九十五年五月八日向原處分機關提出申訴，經臺中市
    警察局第二分局函覆原處分機關請求變更原裁罰，改依道路
    交通管理處罰條例第六十條第二項規定裁罰，原處分機關遂
    於九十五年八月三十日以裁監稽違字第裁六一－ＧＣ000
    0000號裁決書，裁罰新臺幣（下同）一千八百元，逾期
    則依裁決書處罰主文規定處分，於法並無不合等語。
二、本件異議人即受處分人乙○○則以：本人於九十五年三月二
    日下午四時五十分許，在三民路二段一六一號前，被一輛自
    小客車擋道，其正要左轉離開，卻遭警方取締，另有一輛營
    業用小客車亦遭警員在轉角處開單取締，警員指稱本人與該
    輛營業用小客車在路邊待客，完全是警員之片面之詞，如事
    實確如警員所言，警員應提出證據（如照片）以資證明。又
    上述地址即中友百貨公司一帶，有很多自小客車停放，亦有
    大型貨車停放，此乃眾人皆知之事實，渠等影響交通甚鉅，
    何以不見警方施以公權力，難道警方欺善怕惡，柿子撿軟的
    吃，爰聲明異議云云。
三(一)按計程車駕駛人駕駛計程車時，如停車上客，不遵守主管機
    關之規定，而道路交通管理處罰條例第二章各條又無處罰規
    定者，處新臺幣九百元以上一千八百元以下罰鍰；汽車駕駛
    人，於鐵路、公路車站或其他交通頻繁處所，違規攬客營運
    ，妨害交通秩序者，處新臺幣一千五百元以上三千元以下罰
    鍰，道路交通管理處罰條例第三十八條第一項前段、第六十
    條第二項第四款定有明文。惟所謂「違規停車上客」，係指
    行為人確有在交通牌示禁止臨時攬客之區域內違規攬客；而
    所謂「違規攬客營運」，應以行為人具有積極招攬客人之行
    為為限，例如開窗戶招呼、鳴喇叭提醒、開後座車門延攬，
    甚至下車邀請等，始足當之，如僅係消極停車等待之不作為
    ，尚難認係攬客營運。
  (二)查證人即舉發本件之臺中市警察局第二分局育才派出所警員
    甲○○於本院訊問時結證稱：舉發當時，其請受處分人出示
    駕、行照，他有出示，其向受處分人表示，因他是駕駛營業
    用小客車，該地點交通頻繁，在此攬客已經違規，其要依法
    告發，受處分人當時表示客人要上、下車，所以停在該地點
    ，之後受處分人就爭執法條適用，受處分人表示不可能適用
    道路交通管理處罰條例第三十八條第一項，其則向受處分人
    表示該地點交通頻繁，在此攬客已經違規，其要依法告發，
    並表示營業用小客車攬客才會停在這裡，要不然停在這裡做
    什麼，舉發當時這兩輛計程車並沒有上、下客人等語（見本
    院九十五年九月二十六日訊問筆錄），足見受處分人所辯其
    並無停車上客，亦無違規攬客營運一節，尚非無稽。是本件
    即無實據可證受處分人有停車積極攬客行為，原處分逕認其
    違規攬客，自有誤會。原處分據以認定受處分人駕駛計程車
    有違規停車上客，而裁處罰鍰，即有未洽。本件異議為有理
    由，原處分應予撤銷。
三(一)按汽車駕駛人在公共汽車招呼站十公尺內臨時停車者，處罰
    鍰三百元以上六百元以下罰鍰，本條例第五十五條第一項第
    二款定有明文。本條之立法意旨在於保持大型公車停車之空
    間，以維持乘客上下車之安全性，因此縱無紅實線之設置，
    亦不礙其禁止臨時停車之規定。
  (二)上開證人甲○○於本院訊問時結述稱：其與同事從派出所出
    來，在三民路對向就已經看到這兩輛計程車停在現場，便從
    育才北路迴轉到中友百貨公司前，而中友百貨公司前面有規
    劃計程車停車格，這兩輛計程車是停在公車專用停車格上，
    其同事舉發前一輛車號碼三Ｑ－八六六號營業用小客車，其
    舉發後面這輛，就是受處分人乙○○駕駛之計程車，當時現
    場沒有併排停車或擋住被告去處等情，其等從對向車道繞過
    去至少還要兩分鐘，這兩部車都沒有移動，受處分人是坐在
    駕駛座上，當時受處分人的車子是否發動其沒有印象等語（
    見本院九十五年九月二十六日訊問筆錄），並有證人提出之
    車號三Ｑ－八六六號即駕駛人沈中偉舉發違反道路交通管理
    事件通知單一紙、事後拍攝之受處分人違規停車地點及市府
    規劃計程車纜客處之照片二幀存卷可憑。是依證人所述，其
    親見受處分人及車牌號碼三Ｑ－八六六號計程車駕駛人沈中
    偉二人確有於前揭時、地違規停車之事實，且並無受處分人
    所辯係被自小客車擋道即遇警員取締等情。又觀諸證人所提
    出之受處分人違規停車地點照片，且據證人所稱本件車輛係
    停放在公車專用停車格上，顯然在公車汽車招呼站十公尺內
    無疑。再者，執勤警員本其加強道路交通管理、維護交通秩
    序、確保交通安全職責所為之當場舉發，自應受到合法、正
    確而真正之推定。從而，受處分人上開所辯，應係卸責之詞
    ，不足採信。本件受處分人駕駛上開營業用小客車臨時停車
    之行為，已違反上述規定，應由本院自為裁定而予以處罰。
四、據上論斷，應依道路交通管理處罰條例第八十七條第二項、
    道路交通案件處理辦法第二十條，裁定如主文。
中    華    民    國    95    年    10    月    30    日
                      交通法庭  法  官  陳  葳
上正本證明與原本無異。
如不服本裁定，應於送達後五日內，向本院提出抗告狀。
                                書記官  張雅如
中    華    民    國    95    年    10    月    31    日


司法院資訊處製作；財團法人民間司法改革基金會備份。
